【裁判字號】    90,交易,147
【裁判日期】    901211
【裁判案由】    過失傷害
【裁判全文】
臺灣屏東地方法院刑事判決                          九十年度交易字第一四七號
    公  訴  人  臺灣屏東地方法院檢察署檢察官
    被      告  乙○○
右列被告因過失傷害案件，經檢察官提起公訴（九十年度偵字第二八二四號），本院
判決如左：
    主  文
乙○○無罪。
    理  由
一、公訴意旨略以：被告乙○○於民國九十年二月六日十九時三十分許，駕駛車牌號
    碼ＶＴ─四九九０號自用小客車，沿屏東市○○街由西往東方向行駛，途經該路
    與中山路交岔口時，欲左轉進入中山路時，本應注意車輛行駛時，駕駛人應注意
    車前狀況，隨時採取必要之安全措施，及汽車行駛至交岔路口，轉彎車應讓直行
    車先行，而依當時情形，又無不能注意之情事，竟疏於注意及此，撞及對面車道
    由甲○○所無照駕駛之車牌號碼ＷＬＳ—六九二號輕機車，致甲○○人車倒地，
    受有左股骨骨折、胸部挫傷、右膝擦傷等傷害。因認被告乙○○涉犯刑法第二百
    八十四條第一項前段之罪嫌。並以告訴人甲○○指訴，且有診斷證明書、道路交
    通事故調查報告表、現場照片四張、台灣省高屏澎區車輛事故鑑定委員鑑定意見
    書一份為其論據。
二、按犯罪事實應依證據認定之，無證據不得推定其犯罪事實；又不能證明被告犯罪
    者，應諭知無罪之判決，刑事訴訟法第一百五十四條、第三百零一條第一項分別
    定有明文。又認定不利於被告之事實，須依積極證據，苟積極證據不足為不利於
    被告事實之認定時，即應為有利於被告之認定，更不必有何有利之證據（最高法
    院三十年上字第八一六號判例參照）。另事實之認定，應憑證據，如未能發現相
    當證據，或證據不足以證明，自不得以推測或擬制之方法，以為裁判基礎（最高
    法院四十年台上字第八六號判例參照）。再告訴人之告訴，本以使被告受刑事追
    訴為目的，故其陳述是否與事實相符，自應調查其他證據，以資審認，苟其所為
    攻擊之詞，尚有瑕疵，則在此瑕疵未予究明以前，即不能遽採為斷罪之基礎（最
    高法院六十九年台上字第一五三一號判決參照）。
三、訊據被告乙○○堅決否認有何過失傷害犯行，辯稱：係告訴人逆向中山路行駛撞
    到我的，我先看左側的車有停下來然後再看到前方沒有車，我看完右側要駛入我
    的車道時，我剛回頭他就撞到我的車子。他的車頭撞到我的左前輪至方向盤間那
    邊，我轉頭過來時有看到，他是面朝著我的車子，很明顯的是逆向。我是她撞到
    我之後我嚇一跳才踩煞車，所以我有往前稍微滑行。經查（一）告訴人甲○○於
    告訴狀稱：「告訴人在此時業已進入青島街與中山路交岔口之安全島前方，當發
    現有異狀之際，熟料對方之速度突然加快，致閃避不及而遭撞擊」等語，惟於檢
    察官初訊時稱；「我騎到青島街與中山路口，我從青島街行騎，被告開車撞到我
    ，我不知道他如何撞到我，我與他是對向.... 我車速慢慢的」等語，於本院稱
    ：「就突然被他撞到了，他那時不是靜止的，他車子是行進的」「是我的機車前
    面撞到被告的，我忘記他的車子有無撞到我的腳」「（問：他的車子如何撞到你
    ？）他的車子如何撞到我我都不知道，因為我那時趕著要過路口，我是被撞到後
    才知道被撞，被撞之前我有稍微看到他的車要過來」「我的車速很慢被告的車速
    也很慢」等語，惟肇事地點該日天侯晴，又雖係夜間惟有照明等情，此有道路交
    通事故調查報告表可稽，且該中山路口亦非昏暗巷口，苟雙方係對向行駛，告訴
    人何以甚連被告車子係如何撞擊伊竟迭於偵審中俱無法供述明確。（二）依道路
    交通事件調查報告表現場圖及警員所拍攝之現場照片所示，被告乙○○所駕駛之
    車輛係西南至東北斜向於青島街西向車道，而告訴人所駕駛之機車則係倒置於距
    被告車輛左後輪一點九公尺處之青島街西向車道上，參以被告及告訴人均陳稱雙
    方速度非快及告訴人機車未於地上留有刮地痕，該機車顯非遭撞擊彈力致與汽車
    有如此之距離，佐以被告所稱其撞擊後有往前稍微滑行等語，足見雙方之撞擊點
    應係位於該機車倒置點附近。（三）中山路以東之青島街道路（下稱東青島街）
    為雙向二車道，中山路以西之青島街道路（下稱西青島街）為雙向四車道，此有
    被告九十年九月六日提出之照片在卷可按，告訴人苟確係自東青島街欲行駛至西
    青島街，參酌雙方車速非快及告訴人並未有何閃避動作，衡情告訴人與被告撞擊
    之點應係在該東青島街沿伸至西青島街內側車道之與中山路交岔口區塊，惟依卷
    內警員所拍攝之事故後現場照片所示，告訴人之機車倒置地點緊鄰枕木紋行人穿
    越道線，本件撞擊點顯係位於該西青島街外側車道沿伸至與中山路口交岔區塊內
    ，告訴人指稱其係沿西青島街欲橫越中山路至東青島街顯屬有疑。（四）依道路
    交通事件調查報告表現場圖及警員所拍攝之現場照片所示，被告乙○○所駕駛之
    車輛係西南至東北斜向於青島街西向車道，又被告車輛之行進方向既係由西向東
    欲左轉改由南向北進入中山路，其並已進入該西青島街外側車道沿伸至交岔路口
    之區塊內，而已橫越東青島街沿伸至交岔路口之區塊，被告車輛自已為向左轉之
    動作且即將完成，故其車身於撞擊時應已有西南至東北斜向之偏斜。則以告訴人
    曾稱係伊機車前面撞到被告的等語，本件自無可能係被告車輛左前保險桿端側撞
    告訴人機車。又告訴人苟確係自東青島街欲行駛至西青島街，參酌雙方車速非快
    及告訴人並未有何閃避動作，告訴人與被告撞擊之點應係被告車輛之前方保險杆
    或右側車身，因而告訴人機車應係倒置於被告車輛前方或右側，惟此顯與事故現
    場雙方車輛位置有所不符，告訴人顯非自東青島街直行。被告所辯告訴人逆向中
    山路欲右轉西青島街洵屬有據。
四、按汽車駕駛人可信賴其他參與交通之對方亦能遵守交通規則，同時為必要之注意
    ，謹慎採取適當之行動，倘他人不適切行為發生結果，駕駛人對於此不可知之對
    方違規行為並無預防之義務，而不負責任，此為信賴原則，本案告訴人甲○○苟
    非逆向行駛，應不致擦撞被告所之車輛，本件被告行駛至交岔路口，其已注意往
    來車輛及車前狀況，自當能信賴該中山路南向北不致有車輛逆向行駛，且被告實
    亦無從採取其它適當之措施以避免告訴人之撞擊，被告對此之信賴應認為相當，
    ，本件車禍堪認係告訴人之過失為肇事之獨立原因。且本件被告所駕駛之車輛速
    度非快，本院復查無被告有其它違反防止危險發生之相關交通法令規定情事，揆
    諸首揭說明，自應依法為被告無罪之諭知。
五、告訴人甲○○涉犯誣告罪嫌，應由檢察官另行偵辦。
據上論斷，應依刑事訴訟法第三百零一條第一項，判決如主文
中      華      民      國      九十      年      十二      月    十一  日
                                      臺灣屏東地方法院刑事第二庭
                                          法  官    郭書豪
右正本證明與原本無異。
對於本判決如有不服應於收受送達後十日內向本院提出上訴書狀上訴於台灣高等法院
高雄分院並按他造當事人之人數附具繕本。
                                          書記官    潘豐益
中      華      民國      九十      年      十二      月    十二  日


司法院資訊處製作；財團法人民間司法改革基金會備份。
